臺灣雲林地方法院民事簡易判決
111年度虎簡字第152號
原      告  賴佳均  
被      告  吳信佑  


上列當事人因被告違反洗錢防制法案件，原告提起刑事附帶民事
訴訟請求損害賠償，經本院刑事庭以111年度附民字第154號裁定
移送前來，本院於中華民國111年7月27日言詞辯論終結，判決如
下：
    主      文
被告應給付原告新臺幣壹拾捌萬元，及自民國一百一十一年七月
二十八日起至清償日止，按週年利率百分之五計算之利息。
原告其餘之訴駁回。
訴訟費用新臺幣壹仟元由原告負擔。
本判決原告勝訴部分得假執行。
    事實及理由
一、原告起訴主張：被告前有因毒品案件執行完畢之前案紀錄，
    竟無悔過之心，與不詳詐欺集團（下稱系爭詐欺集團）所屬
    不詳成員共同意圖為自己不法之所有，基於詐欺取財及掩飾
    特定犯罪所得去向之犯意聯絡，由系爭詐欺集團某成員於民
    國110年3月14日起，向原告謊稱投資代操可獲利云云，致原
    告陷於錯誤，分別於110年4月21日22時50分、110年4月21日
    22時51分、110年4月22日18時55分、110年4月22日19時7分
    、110年4月22日19時9分、110年4月22日19時25分，各匯入
    新臺幣（下同）5萬元、5萬元、5萬元、3萬元、3萬元、5萬
    元，合計26萬元至被告所申設之臺灣銀行帳號000000000000
    號帳戶（下稱系爭帳戶），被告再依該詐欺集團成員指示轉
    帳而將款項交付與系爭詐欺集團成員，致原告受有財產損害
    ，爰依侵權行為之法律關係提起本件訴訟等語。並聲明：被
    告應給付原告26萬元，及自111年7月28日起至清償日止，按
    週年利率百分之5計算之利息。
二、被告則以：被告目前在監執行，要待出監後才有辦法償還等
    語資為抗辯。並聲明：請求駁回原告之訴。
三、本院之判斷：
  ㈠本件原告主張遭被告與系爭詐欺集團成員共同詐欺，使原告
    於110年4月21日22時50分、110年4月21日22時51分、110年4
    月22日18時55分、110年4月22日19時7分匯款5萬元、5萬元
    、5萬元、3萬元至系爭帳戶，受有合計18萬元財產損害等事
    實，被告未予爭執，並有原告提出之臺灣彰化地方檢察署檢
    察官111年度偵緝字第416、417號起訴書及本件附帶民事訴
    訟事件所屬刑事案件即本院111年度金訴字第19、29、64號
    違反洗錢防制法刑事案件（下稱系爭刑事案件）之刑事判決
    附卷可稽（見本院卷第45至52、15至25頁），且經本院依職
    權調取系爭刑事案件電子卷宗查核無訛，依證據調查之結果
    ，堪信為真實。被告此部分行為經系爭刑事案件審理後，認
    其犯共同洗錢罪與共同詐欺取財罪，依想像競合規定從一重
    論以共同洗錢罪，判處有期徒刑4月，併科罰金1萬元，與其
    他罪刑定應執行有期徒刑8月，併科罰金3萬元確定，亦同本
    院之認定。
  ㈡因故意或過失，不法侵害他人之權利者，負損害賠償責任；
    數人共同不法侵害他人之權利者，連帶負損害賠償責任，民
    法第184條第1項前段、第185條第1項前段分別定有明文。是
    以，加害人於共同侵害權利之目的範圍內，各自分擔實行行
    為之一部，而互相利用他人之行為，以達其目的者，仍不失
    為共同侵權行為人，而應對於全部所發生之結果，連帶負損
    害賠償責任（最高法院78年度台上字第2479號判決意旨參照
    ）。又連帶債務之債權人，得對於債務人中之一人或數人或
    其全體，同時或先後請求全部或一部之給付，民法第273條
    第1項亦有明文規定。衡以被告及其他系爭詐欺集團成員，
    係以各自分工之方式，以達侵害原告財產之目的，揆諸前揭
    說明，就原告因遭詐欺所受之財產損害合計18萬元，被告應
    就全部發生結果與共犯連帶負共同侵權行為之損害賠償責任
    ，債權人即原告亦本得選擇對連帶債務人中之一人或數人或
    全體為請求，是原告請求被告給付其財產損害18萬元，應屬
    有據。至被告抗辯目前在監執行，要待其出監才有辦法償還
    云云，僅屬個人清償能力之問題，不影響本件依法應負之賠
    償責任，所辯要難憑採。
  ㈢因犯罪而受損害之人，於刑事訴訟程序固得附帶提起民事訴
    訟，對於被告請求回復其損害，但其請求回復之損害，以被
    訴犯罪事實所生之損害為限，否則縱令得依其他事由，提起
    民事訴訟，亦不得於刑事訴訟程序附帶為此請求。原告固主
    張其另有於110年4月22日19時9分、110年4月22日19時25分
    遭系爭詐欺集團詐欺而匯入被告系爭帳戶3萬元、5萬元，受
    有8萬元之財產損害，而請求被告賠償，惟系爭刑事案件判
    決認定被告與系爭詐欺集團成員共同對原告詐欺取財之金額
    為18萬元（即於110年4月21日22時50分、110年4月21日22時
    51分、110年4月22日18時55分、110年4月22日19時7分匯入
    之5萬元、5萬元、5萬元、3萬元），其餘8萬元（即原告主
    張於110年4月22日19時9分、110年4月22日19時25分匯入之3
    萬元、5萬元）部分，縱屬真實，亦非屬系爭刑事案件判決
    認定原告因被告犯罪所生之損害，不得依刑事附帶民事訴訟
    程序請求原告賠償。原告此部分之請求雖經刑事庭移送民事
    庭，仍係不合法。本院已定期命原告補繳此部分裁判費1,00
    0元，原告逾期迄未繳納，有案件繳費狀況查詢結果附卷可
    參，此部分之訴不合法，應予駁回。
  ㈣給付無確定期限者，依民法第229條第2項之規定，債務人於
    債權人得請求給付時，經其催告而未為給付，自受催告時起
    ，負遲延責任；其經債權人起訴而送達訴狀者，與催告有同
    一效力。而遲延之債務，以支付金錢為標的者，債權人得請
    求依法定利率計算之遲延利息；應付利息之債務，其利率未
    經約定，亦無法律可據者，週年利率為百分之5，民法第233
    條第1項、第203條分別有明文。本件原告對被告請求侵權行
    為損害賠償，屬無確定期限之給付，原告於本院111年7月27
    日言詞辯論期日當庭確認請求之金額，被告在庭已知悉原告
    之請求，迄未給付，依前揭說明，就其應給付之金額，應負
    遲延責任，故原告請求被告自上開言詞辯論期日翌日即111
    年7月28日起至清償日止，按週年利率百分之5加計法定遲延
    利息，亦屬有據。
四、從而，原告依侵權行為之法律關係，請求被告給付18萬元，
    及自111年7月28日起至清償日止，按週年利率百分之5計算
    之利息，為有理由，應予准許；逾此範圍之請求，則不合法
    ，應予駁回。
五、本件事證已臻明確，兩造其餘攻擊防禦方法及所舉證據，經
    審酌結果，與本件判決結論均無影響，爰不一一論述，附此
    敘明。
六、本件原告勝訴部分，係適用簡易程序所為被告敗訴之判決，
    依民事訴訟法第389條第1項第3款規定，應依職權宣告假執
    行。
七、本件原告請求18萬元部分，係於刑事訴訟程序合法提起附帶
    民事訴訟請求損害賠償，經本院刑事庭依刑事訴訟法第504
    條第1項規定裁定移送前來，依同法第504條第2項規定免納
    裁判費；至原告請求8萬元部分，應徵裁判費1,000元，依民
    事訴訟法第78條規定諭知由原告負擔。　　　　
中　　華　　民　　國　　111 　年　　8 　　月　　5 　　日
                  虎尾簡易庭  法  官　黃麗文
以上正本證明與原本無異。
如不服本判決，須於判決送達後20日內向本庭（臺灣雲林地方法
院虎尾簡易庭）提出上訴狀。（須按他造當事人之人數附繕本）
。
中　　華　　民　　國　　111 　年　　8 　　月　　5 　　日
                              書記官  曾鈺仁